臺灣高等法院高雄分院刑事判決　　　　　　　　　九十二年度上訴字第二二九號
　　上　訴　人
　　即　被　告　乙○○
　　選任辯護人　史乃文
右上訴人因準強盜案件，不服臺灣高雄地方法院九十二年度訴字第一七二一號中華民
國九十二年九月九日第一審判決（起訴案號：臺灣高雄地方法院檢察署九十二年度偵
字第一二九三七號），提起上訴，本院判決如左：
      主  文
原判決關於準加重強盜部分，撤銷。
乙○○攜帶兇器竊盜，因脫免逮捕而當場施以強暴，處有期徒刑柒年陸月。
扣案之Ｔ型扳手壹支，沒收。
      事  實
一、乙○○於民國九十二年四月間，因竊盜案件，經原審法院判處有期徒刑九月，緩
    刑三年，於九十二年六月九日判決確定，竟於緩刑期間仍不知悔改，與真實姓名
    年籍均不詳之綽號「君仔」成年男子，共同基於意圖為自己不法之所有之犯意聯
    絡，於九十二年六月十六日二十二時十分許，於高雄縣鳳山市○○○路與自強二
    路口，因見丙○○所有車號ＮＫＯ─七八一號重型機車停放該處，「君仔」取出
    其所有攜帶客觀上足供為兇器之Ｔ型扳手一支交由乙○○，「君仔」則在旁把風
    ，推由乙○○持上開扳手撬開前開機車之置物箱，竊取箱內之皮包一只（內有現
    金約新台幣一萬七千元、行動電話一具，手錶一隻、金融卡、身分證等物），其
    二人共同竊取得手後甲欲離去時，適員警陳建雄身著便衣執行勤務而行經該處當
    場目睹，乃先上前追捕「君仔」，詎乙○○為使竊盜同夥之「君仔」脫免逮捕，
    竟持上開Ｔ型扳手攻擊便衣員警陳建雄，而當場施以強暴，致使陳建雄受有左前
    臂挫擦傷（1.5Ｘ1.2公分；2Ｘ1公分；2.5Ｘ0.2公分）、右臂（4.5Ｘ0.5公分）
    、左腿挫瘀傷（3.5Ｘ2公分）、前胸劃傷（20公分）等處（傷害部分未據告訴）
    ，乙○○嗣經員警陳建雄當場制伏逮捕，並自乙○○手中奪取而扣押上開Ｔ型扳
    手一支，「君仔」則乘機逃逸。
二、案經高雄縣政府警察局鳳山分局報告台灣高雄地方法院檢察署檢察官偵查起訴。
      理  由
一、訊據上訴人即被告乙○○固坦承其於前揭時、地，如何與「君仔」成年男子共同
    攜帶扣案Ｔ型扳手，竊取被害人丙○○機車置物箱內財物得手等情，惟否認前揭
    準加重強盜犯行，辯稱：伊因見「君仔」與員警（當時不知是員警）扭打拉扯，
    以為員警是「君仔」仇人，才將他們二人拉開，而員警就過來打伊，伊沒有持扳
    手打員警，當時扳手伊已交還「君仔」，伊當時是空手未持工具，員警身上的傷
    可能是與「君仔」扭打所造成云云。經查：
(一)、被告與「君仔」成年男子，於前揭時、地，由被告持扣案Ｔ型扳手撬開被害人丙
    ○○所有前述機車置物箱，竊取箱內之皮包等財物之事實，已據被告迭於警、偵
    訊、原審及本院供述坦認，核與被害人丙○○於警訊指訴情節相符，並據證人即
    員警陳建雄於原審證述明確（見原審卷第二四頁），復有Ｔ型扳手一支扣案及贓
    物認領保管收據（見警卷第十四頁）在卷可證，被告此部分自白核與事實相符，
    被告攜帶兇器竊盜犯行，堪以認定。
(二)、被告於前揭竊盜得手後，因見員警陳建雄與「君仔」拉扯，為使「君仔」脫免逮
    捕，竟持扣案Ｔ型扳手攻擊陳建雄，致使陳建雄受有左前臂挫擦傷（1.5Ｘ1.2公
    分；2Ｘ1公分；2.5Ｘ0.2公分）、右臂（4.5Ｘ0.5公分）、左腿挫瘀傷（3.5Ｘ2
    公分）、前胸劃傷（20公分）等處，員警陳建雄當場制伏被告，而取下扣押上開
    Ｔ型扳手等事實，業據：
１、證人陳建雄於偵查指證：「我要上前逮捕君仔後，我們二人拉扯，陳男（被告）
    看到就拿Ｔ型板手往我身上劃，使我前胸及雙臂均有受傷」（見偵卷第十三頁反
    面），於原審亦證稱：「當時被告已經跑了約五至十公尺又突然跑回來打我，我
    就把他手中的扳手搶過來，我當時的傷不確定是被告故意拿扳手傷我，還是拉扯
    間扳手劃到我的手及胸部」、「我確定扳手是從被告的手中搶下的」等語明確（
    見原審卷第二四至二五頁），又證人陳建雄身上確受有前開等處傷害一節，亦有
    惠德醫院九十二年六月十六日診斷證明書及該院急診病歷附卷可按（見警卷第十
    五頁；本院卷第五九至六一頁），至於上開診斷證明書及急診病歷文書，均屬刑
    事訴訟法第一百五十九條之四第二款之業務證明、紀錄文書，並無顯有不可信之
    情況，自有證據能力，被告辯護人對於此部份證據能力有所爭執（見本院卷第三
    五頁），並無理由，附此敘明。
２、被告於第二次警訊中業已供承「其有持Ｔ型扳手攻擊劃傷陳建雄」等語（見警卷
    第六頁），而此次警訊筆錄訊問過程警方有全程錄音，被告陳述係出於自由意志
    下所為等情，亦經原審勘驗警訊錄音帶查明屬實，有原審勘驗筆錄足參（見原審
    卷第十九頁），是被告此警訊筆錄之陳述自具任意性，故其辯稱警訊筆錄製作係
    警員先作好再錄音，其警訊自白出於不甲之方法云云，自非可採。復參以被告於
    偵查坦承有與證人陳建雄發生拉扯等語（見偵卷第十四頁），亦核與被害人丙○
    ○於警訊所陳「便衣警察（即陳建雄）與兩名竊嫌（其一為被告）發生扭打」之
    情相符（見警卷第七頁反面、第八頁），足認被告確有對證人陳建雄施以前開強
    暴行為無誤。
３、被告辯護人雖聲請傳訊被害人丙○○，欲證明被告當時並無持扳手攻擊員警陳建
    雄（見本院卷第三五、三六頁），然被害人丙○○經本院傳訊後，則來函說明其
    不願出庭一節（見本院卷第六六、六七頁），又因被告前揭準加重強盜犯行之待
    證事實已臻明確，本院此部份聲請調查已無必要，併此敘明。
(三)、綜上所述，，被告所辯上情，無非事後卸責之詞，不足採信。被告攜帶兇器竊盜
    得手後，為使「君仔」脫免逮捕，而對證人陳建雄施以強暴之準加重強盜犯行，
    足堪認定。
二、按刑法第三百二十九條之以強盜論，即以強盜罪相當之條文處罰之意，並非專以
    第三百二十八條第一項之強盜論，故第三百三十條所謂犯強盜罪，不僅指自始犯
    強盜罪者而言，即依第三百二十九條以強盜論者，亦包括之，如此項準強盜有第
    三百二十一條第一項各款情形之一，自應依第三百三十條論處（最高法院八十四
    年度台上字第九四八號判決意旨參照）；又按刑法第三百二十九條準強盜罪之所
    謂施強暴或脅迫，只須有此行為即足，並不以致使被害人不能抗拒為必要（最高
    法院九十一年度台上字第三七四六號判決意旨足參）。本件被告持客觀上足資認
    定為兇器之Ｔ型扳手竊盜得手後，為使竊盜共犯「君仔」脫免逮捕，持上開扳手
    對證人陳建雄施以強暴所為，係犯刑法第三百二十九條、第三百三十條第一項準
    加重強盜罪，公訴人起訴僅論以刑法第三百二十九條之準強盜罪，尚有未洽；又
    被告前開竊盜與準加重強盜之事實，屬單純一罪關係，已具備準加重強盜之特別
    構成要件，即應論以該罪，不能更論以竊盜罪，附此敘明（最高法院九十二年度
    台上字第二四八三號判決意旨參照）。又查被告係因見證人陳建雄與「君仔」拉
    扯，始另行起意持Ｔ型扳手施強暴於證人陳建雄，尚乏積極證據足認被告與「君
    仔」間，就前揭準加重強盜犯行部分，有何犯意聯絡及行為分擔，是公訴人認此
    部份被告與「君仔」為共同甲犯，尚有未洽。
三、原判決關於準加重強盜部分，對被告論罪科刑，固非無見。惟查：
(一)、原判決第二頁事實欄倒數第六行，誤載施強暴之被告姓名為「陳建雄」，則關於
    本件犯罪主體之基本事實論述有誤，自有未洽。
(二)、被告係於緩刑期內更犯本罪，則關於前案之判決確定日（即刑法第七十四條之緩
    刑期間起算日）自應查明，原判決漏未敘明，亦有未合。
四、被告仍執前詞提起上訴，指摘原判決關於此部份不當，雖無理由，但原判決關於
    此部分既有上開可議，自應將原判決關於此部分予以撤銷改判。審酌被告犯罪動
    機、目的，為圖一己私利，於前案之竊盜罪緩刑期內（見本院卷第十五頁之臺灣
    高等法院被告全國前案紀錄表）夥同共犯「君仔」攜帶兇器竊取他人物品，且為
    使「君仔」脫免逮捕，竟對證人陳建雄施以強暴之犯罪情節非輕，念其坦承竊盜
    部分之犯行等一切情狀，量處如主文第二項所示之刑。末查扣案之Ｔ型扳手一支
    ，係共犯「君仔」所有，係供渠等犯罪所用之物，應依刑法第三十八條第一項第
    二款沒收；另扣案之機車鑰匙一支，非屬違禁物，亦無證據足認係供被告犯罪所
    用或係犯罪所得之物，自不予宣告沒收。
五、公訴意旨另以：被告乙○○於前揭時、地，基於妨害公務之犯意，持上開Ｔ型扳
    手攻擊員警陳建雄，對於警員依法執行職務時，施以強暴致其受有左前臂挫擦傷
    、右臂、左腿挫瘀傷、前胸劃傷等傷害，因認被告另涉刑法第一百三十五條第一
    項妨害公務罪嫌云云。然訊據被告否認有此妨害公務之犯罪故意，辯稱：伊當時
    不知道陳建雄是員警等語。經查證人陳建雄當日到達現場時並未著警服，且當伊
    告知被告伊係員警後，被告則停止抗拒等情，已據證人陳建雄於原審證述明確（
    見原審卷第二四頁），而證人陳建雄出現在案發地點係屬突然，難認被告對證人
    陳建雄當時係執勤之便衣警察身分有所認識，且證人陳建雄於告知「君仔」伊係
    員警時，被告並未在側，是被告應不知悉證人陳建雄之員警身分，復查無其他證
    據足認被告於前開施強暴於證人陳建雄時有何明知其身分之事實，堪認被告應無
    此部份之犯罪故意，被告被訴此妨害公務部分，犯罪自屬不能證明，惟公訴人認
    此部分行為與前揭被告論罪科刑部分，有方法、結果之裁判上一罪關係，爰不另
    為無罪之諭知。
六、原判決關於被告被訴攜帶兇器竊盜部分，業經原審判決無罪確定，附此敘明。
據上論斷，應依刑事訴訟法第三百六十九條第一項前段、第三百六十四條、第二百九
十九條第一項前段，刑法第三百二十九條、第三百三十條第一項、第三十八條第一項
第二款，判決如主文。
本案經檢察官朱文彬到庭執行職務。
中          華        民        國       九十三   年   一   月  十三    日
                              臺灣高等法院高雄分院刑事第六庭
                                  審判長法官  王憲義
                                        法官  謝靜雯
                                        法官  張意聰
右甲本證明與原本無異。
如不服本判決應於收受本判決後十日內向本院提出上訴書狀，其未述上訴理由者，
並得於提起上訴後十日內向本院補提理由書狀（均須按他造當事人之人數附繕本)「
切勿逕送上級法院」。
                                      書記官  張文斌
中    華    民    國      九十三      年      一      月      十三      日
附錄本判決論罪科刑法條：
刑法第三百三十條第一項
犯強盜罪而有第三百二十一條第一項各款情形之一者，處七年以上有期徒刑。
刑法第三百二十九條
竊盜或搶奪，因防護贓物、脫免逮捕或湮滅罪證，而當場施以強暴脅迫者，以強盜論
。
刑法第三百二十一條第一項
犯竊盜罪而有左列情形之一者，處六月以上、五年以下有期徒刑：
  三  攜帶兇器而犯之者。
